臺灣士林地方法院民事判決
                                    110年度重訴字第459號
原      告  顏玉湛
訴訟代理人  周武榮律師
            邱于倫律師
被      告  陳帝文

            陸怡潔即旭蝶國際精品服飾店
上列當事人間請求返還租賃房屋等事件，本院於民國111年2月18
日言詞辯論終結，判決如下：
    主  文
一、被告陳帝文應給付原告新臺幣陸拾伍萬陸仟陸佰壹拾參元，
    及其中新臺幣伍拾萬元自民國一百一十年六月二十九日起、
    其中新臺幣柒萬陸仟陸佰壹拾參元自民國一百一十年七月七
    日起、其中新臺幣捌萬元自民國一百一十年十月九日起，均
    至清償日止，按週年利率百分之五計算之利息。
二、被告陳帝文應將門牌號碼新北市○○區○○路○○○號一樓房屋騰
    空遷讓返還原告。
三、被告陸怡潔即旭蝶國際精品服飾店應將門牌號碼新北市○○區
    ○○路○○○號一樓房屋騰空遷讓返還原告。
四、被告陸怡潔即旭蝶國際精品服飾店應將其獨資商號所在地及
    營業稅籍登記地址，自門牌號碼新北市○○區○○路○○○號一樓
    房屋辦理遷出登記。
五、被告陳帝文應自民國一百一十年七月二十日起至返還門牌號
    碼新北市○○區○○路○○○號一樓房屋之日止，按月於每月十九
    日給付原告新臺幣壹拾貳萬伍仟元，暨每月給付部分各自應
    給付日之翌日起至清償日止，按週年利率百分之五計算之利
    息。
六、被告陸怡潔即旭蝶國際精品服飾店應自民國一百一十年七月
    二十日起至返還門牌號碼新北市○○區○○路○○○號一樓房屋之
    日止，按月於每月十九日給付原告新臺幣壹拾貳萬伍仟元，
    暨每月給付部分各自應給付日之翌日起至清償日止，按週年
    利率百分之五計算之利息。
七、第五、六項金額如其中任一被告已為給付，其他被告於給付
    之範圍內免除給付義務。
八、原告其餘之訴駁回。
九、訴訟費用由被告負擔。
十、本判決第一項，於原告以新臺幣貳拾貳萬元為被告陳帝文供
    擔保後，得為假執行。
十一、本判決第二項，於原告以新臺幣貳佰零參萬元為被告陳帝
      文供擔保後，得為假執行。
十二、本判決第三項、第四項，於原告以新臺幣貳佰零參萬元為
      被告陸怡潔即旭蝶國際精品服飾店供擔保後，得為假執行
      。
十三、本判決第五項、第六項，如原告按月以新臺幣肆萬貳仟元
      為被告陳帝文及被告陸怡潔即旭蝶國際精品服飾店供擔保
      後，得為假執行。
十四、原告其餘假執行之聲請駁回。
    事實及理由
壹、程序部分：
　　被告經合法通知，無正當理由未於言詞辯論期日到場，核無
    民事訴訟法第386條所列各款之情形，爰依原告之聲請，由
    其一造辯論而為判決。
貳、實體部分：
一、原告主張：
  ㈠原告為門牌號碼新北市○○區○○路00號1樓房屋（下稱系爭房屋
    ）之所有權人。原告與被告陳帝文於民國107年間就系爭房
    屋簽訂租賃契約書，約定承租期間自107年8月6日起至112年
    8月5日止，被告陳帝文應於每月6日以前給付租金新臺幣（
    下同）125,000元（下稱系爭租約）。後因被告陳帝文於承
    租期間多次假借各種事由遲付、欠付租金，原告於110年2月
    向本院提起給付租金之訴，請求被告陳帝文給付欠繳之109
    年9月部分及109年10月至110年2月全部之租金（案列本院11
    0年度湖簡字第157號，下稱系爭另案），嗣經判決被告陳帝
    文應給付原告66萬元。被告陳帝文於此期間雖有陸續支付些
    許租金，然結算至110年6月28日止，仍有827,124元（109年
    12月遲未支付部分租金77,124元，加上110年1月至6月遲未
    支付全部租金共75萬元，合計827,124元）未付，原告乃於1
    10年6月28日寄發存證信函，催告被告陳帝文應於20日內支
    付欠繳之827,124元租金，如逾期未支付即以該存證信函為
    終止系爭租約之意思表示，不另通知等語，又於翌日以手機
    LINE通訊軟體、手機簡訊傳送上開內容之訊息予被告陳帝文
    ，被告陳帝文呈現已讀並回覆稱收到訊息會安排貸款事宜，
    上開存證信函則於110年7月1日送達被告陳帝文。詎料，被
    告陳帝文仍遲未支付租金予原告，依上開存證信函、手機LI
    NE訊息及簡訊之內容，系爭租約於被告陳帝文收受催告後20
    日即110年7月19日終止。
  ㈡計算至110年7月19日系爭租約終止日止，被告陳帝文欠繳之
    租金為109年12月遲未支付部分租金77,124元、110年1月至6
    月遲未支付全部租金共75萬元、及110年7月1日至同年月19
    日之租金76,613元，合計903,737元。因其中109年12月部分
    租金及110年1月至2月全部租金共327,124元，為系爭另案判
    決審理範圍所涵蓋，爰依民法第439條、系爭租約第3條、第
    4條約定，向被告陳帝文請求應給付租金576,613元。
  ㈢另被告陳帝文違反租賃契約未遵期繳納租金，原告為此支出
    律師費8萬元，爰依系爭租約第12條約定，向被告陳帝文請
    求賠償8萬元。
  ㈣系爭房屋目前經營思貝兒服飾店，為被告陸怡潔即旭蝶國際
    精品服飾店占有使用。系爭租約既已於110年7月19日終止，
    被告陳帝文占有即欠缺合法權源，爰依民法第455條、第767
    條第1項前段、中段規定，請求被告陳帝文將系爭房屋騰空
    遷讓返還予原告。另不論被告陳帝文與被告陸怡潔即旭蝶國
    際精品服飾店有何法律關係，因原告與被告陳帝文間租賃契
    約已終止，被告陸怡潔即旭蝶國際精品服飾店即無占有系爭
    房屋之合法權源，爰依民法第767條第1項前段、中段請求被
    告陸怡潔即旭蝶國際精品服飾店將系爭房屋騰空遷讓返還予
    原告。
  ㈤又被告陸怡潔即旭蝶國際精品服飾店所在地及營業稅籍地址
    為系爭房屋，妨害原告所有權，爰依民法第767條第1項中段
    規定，請求被告陸怡潔即旭蝶國際精品服飾店將其獨資商號
    所在地及營業稅籍登記地址自系爭房屋辦理遷出登記。
  ㈥再者，被告於系爭租約於110年7月19日終止後，迄今仍持續
    占有使用系爭房屋，屬無法律上原因，而受有相當租金之不
    當得利，致原告受有損害，爰依民法第179條規定，請求被
    告自110年7月20日起按月給付相當租金不當得利125,000元
    本息，被告間之不當得利返還責任屬不真正連帶關係，如其
    中任一被告已為給付，其他被告於已給付之範圍內免除給付
    義務。
  ㈦爰依上開規定提起本件訴訟，聲明為：
　　⒈被告陳帝文應給付原告656,613元，及其中576,613元自110
      年6月29日起至清償日止按週年利率5％計算之利息，其中8
      萬元自起訴狀繕本送達翌日起至清償日止按週年利率5％計
      算之利息。
　　⒉被告陳帝文應將系爭房屋騰空遷讓返還原告。
　　⒊被告陸怡潔即旭蝶國際精品服飾店應將系爭房屋騰空遷讓
      返還原告。
　　⒋被告陸怡潔即旭蝶國際精品服飾店應將其獨資商號所在地
      及營業稅籍登記地址，自系爭房屋辦理遷出登記。
　　⒌被告陳帝文應自110年7月20日起至返還系爭房屋之日止，
      按月給付原告125,000元，暨每月給付部分各自翌日起至
      清償日止，按週年利率5％計算之利息。
　　⒍被告陸怡潔即旭蝶國際精品服飾店應自110年7月20日起至
      返還系爭房屋之日止，按月給付原告125,000元，暨每月
      給付部分各自翌日起至清償日止，按週年利率5％計算之利
      息。
　　⒎第5、6項金額如其中任一被告已為給付，其他被告於已給
      付之範圍內免除給付義務。
　　⒏願供擔保請准宣告假執行。
二、被告未於言詞辯論期日到場，亦未提出書狀作何聲明或陳述
    。
三、得心證之理由：
　㈠查原告就主張之上開事實，業提出建物所有權狀、房屋租賃
    契約書、系爭另案判決及回執、手機LINE對話紀錄、手機簡
    訊、縱橫聯合法律事務所委任契約、轉帳交易結果查詢頁面
    、系爭房屋現況照片、旭蝶國際精品服飾店經濟部商工登記
    公示資料查詢服務及財政部稅務入口網稅籍登記資料（見本
    院110年度湖簡字第1006號卷【下稱湖簡字卷】第37-81頁）
    為證。被告於相當時期受合法通知（見本院卷第59、61、73
    、75頁送達證書及第83頁受理訴訟文書寄存登記簿），無正
    當理由未於言詞辯論期日到場，復未提出書狀爭執，依民事
    訴訟法第280條第3項、第1項規定，應視同自認，堪認原告
    前開主張事實為真。
　㈡按承租人租金支付有遲延者，出租人得定相當期限，催告承
    租人支付租金，如承租人於其期限內不為支付，出租人得終
    止契約。租賃物為房屋者，遲付租金之總額，非達二個月之
    租額，不得依前項之規定，終止契約。其租金約定於每期開
    始時支付者，並應於遲延給付逾二個月時，始得終止契約。
    民法第440條第1、2項分別定有明文。查原告於110年6月29
    日以手機LINE通訊軟體，向被告陳帝文請求109年12月部分
    租金及110年1月至6月全部租金，並催告被告陳帝文應於20
    日內支付，如逾期未支付，即以此訊息為終止租賃契約之意
    思表示，嗣被告陳帝文於同日下午11時19分回覆（見湖簡字
    卷第53-57頁），堪認其確於當日已收到催告之意思表示，
    則被告陳帝文迄今仍未給付積欠租金，原告依上開規定終止
    契約，核屬有據，應認系爭房屋業於110年7月19日終止。
　㈢又按承租人應依約定日期，支付租金，民法第439條前段定有
    明文。依系爭租約第3條、第4條約定，租金每個月125,000
    元，應於每月6號前繳納（見湖簡字卷第39頁），則原告依
    前開規定向被告陳帝文請求欠繳租金576,613元，亦有理由
    。
　㈣再按系爭租約第12條約定：「乙方（即被告陳帝文）若有違
    約情事，致損害甲方（即原告）之權益時願聽從甲方賠償損
    害，如甲方因涉訴訟所繳納之訴訟費、律師費用，均應由乙
    方負責賠償。」（見湖簡字卷第41頁）。查原告因被告陳帝
    文欠繳租金而提起系爭另案及本件訴訟，因此支出律師費8
    萬元，已如前述，原告依此項約定請求被告陳帝文賠償8萬
    元，即屬有據。
　㈤另按承租人於租賃關係終止後，應返還租賃物；所有人對於
    無權占有或侵奪其所有物者，得請求返還之；對於妨害其所
    有權者，得請求除去之，民法第455條前段、第767條第1項
    前段、中段分別定有明文。查系爭租約既已於110年7月19日
    終止，被告占有使用系爭租約即無正當權源，旭蝶國際精品
    服飾店亦無正當權源將獨資商號所在地及營業稅籍登記地址
    設於系爭房屋，則原告依上開規定，請求被告將系爭房屋遷
    讓返還原告，並請求被告陸怡潔即旭蝶國際精品服飾店將其
    獨資商號所在地及營業稅籍登記地址自系爭房屋辦理遷出登
    記，亦有理由。
　㈥再按無法律上之原因而受利益，致他人受損害者，應返還其
    利益，民法第179條前段定有明文。依不當得利之法則請求
    返還不當得利，以無法律上之原因而受利益，致他人受損害
    為其要件，故其得請求返還之範圍，應以對方所受之利益為
    限，非以請求人所受損害若干為準，無權占有他人土地，可
    能獲得相當於租金之利益，為社會通常之觀念（最高法院61
    年度台上字第1695號裁判意旨可參）。查系爭租約於110年7
    月19日終止後，被告已無繼續使用系爭房屋之權利，揆諸前
    開說明，原告向被告請求自110年7月20日（契約終止後之翌
    日）起至返還系爭房屋之日止，按月給付原告相當於租金之
    不當得利125,000元（同原告與被告陳帝文間原約定之租金
    ），並請求被告就此負不真正連帶債務責任，即屬有據。
　㈦末按給付有確定期限者，債務人自期限屆滿時起，負遲延責
    任；給付無確定期限者，債務人於債權人得請求給付時，經
    其催告而未為給付，自受催告時起，負遲延責任，其經債權
    人起訴而送達訴狀，或依督促程序送達支付命令，或為其他
    相類之行為者，與催告有同一之效力；遲延之債務，以支付
    金錢為標的者，債權人得請求依法定利率計算之遲延利息；
    應付利息之債務，其利率未經約定，亦無法律可據者，週年
    利率為5％，民法第229條第1項、第2項、第233條第1項前段
    、第203條分別定有明文。依系爭租約第4條規定，被告陳帝
    文應於每月6日前繳納該月租金，則至110年6月30日止積欠
    之租金50萬元，原告併請求自110年6月29日起算之法定遲延
    利息，當屬有據；惟110年7月1日至同年月19日之租金76,61
    3元，原告僅得請求自110年7月7日起算之法定遲延利息，逾
    此部分則無理由。另原告支出之律師費8萬元部分，原告併
    請求自起訴狀繕本送達翌日即110年10月9日（本件起訴狀繕
    本於110年10月8日寄存送達予被告，被告於同日至派出所領
    取【見本院卷第23-27頁】）起算之法定遲延利息，亦屬有
    據。至按月給付不當得利部分，因被告獲得不當得利係自11
    0年7月20日起，按月給付不當得利之給付期限應至每月19日
    止，故原告就此部分併請求每月給付部分各自應給付日之翌
    日起至清償日止按週年利率百分之五計算之利息，亦有理由
    ，應予准許。
四、綜上所述，原告依民法第439條、第455條、第767條第1項前
    段、中段、第179條及系爭租約第3條、第4條、第12條約定
    ，請求：①被告陳帝文給付至110年6月30日止積欠之租金50
    萬元及自110年6月29日起算之法定遲延利息、110年7月1日
    至同年月19日之租金76,613元及自110年7月7日起算之法定
    遲延利息、律師費8萬元及自110年10月9日起算之法定遲延
    利息，②被告陳帝文及被告陸怡潔即旭蝶國際精品服飾店應
    將系爭房屋騰空遷讓返還原告，③被告陸怡潔即旭蝶國際精
    品服飾店應將其獨資商號所在地及營業稅籍登記地址，自系
    爭房屋辦理遷出登記。④被告陳帝文及被告陸怡潔即旭蝶國
    際精品服飾店應自110年7月20日起至返還系爭房屋之日止，
    按月於每月19日給付原告125,000元，暨每月給付部分各自
    應給付日之翌日起至清償日止，按週年利率5％計算之利息。
    如其中任一被告已為給付，其他被告於已給付之範圍內免除
    給付義務，均有理由，應予准許，逾此部分則無理由，應予
    駁回。
五、原告陳明願供擔保，聲請宣告假執行，經核其勝訴部分，合
    於法律規定，爰酌定相當之擔保金額宣告之；其餘假執行之
    聲請，因該部分訴之駁回而失所附麗，應予駁回。
六、本件判決基礎已臻明確，其餘攻防方法及訴訟資料經本院斟
    酌後，核與判決結果不生影響，故不另一一論述，併此敘明
    。
七、據上論結，本件原告之訴為一部有理由、一部無理由，依法
    判決如主文。
中　　華　　民　　國　  111　　年　　3　　月　  11　　日
                  民事第五庭  法　官  謝佳純
以上正本係照原本作成。
如對本判決上訴，應於判決送達後20日內向本院提出上訴狀，若
委任律師提起上訴者，應一併繳納上訴審裁判費，否則本院得不
命補正逕行駁回上訴。
中　　華　　民　　國　　111 　年　　3 　　月　　11　　日
                              書 記 官 陳怡文